臺灣基隆地方法院基隆簡易庭小額民事判決
原　　　告　駿衛保全股份有限公司
法定代理人　乙○○
訴訟代理人　周勝雄
被　　　告　台北九如公寓大廈管理委員會
　　　　　　　　　　　　之4
法定代理人　甲○○
上列當事人間請求給付服務費事件，本院於94年9月14日言詞辯
論終結，判決如下：
    主  文
原告之訴駁回。
訴訟費用新台幣壹仟元由原告負擔。
    事實及理由
一、本件原告起訴主張之原因事實：原告公司前為被告之受託綜
    合管理，雙方訂有台北九如社區綜合管理公司委託服務契約
    ，雙方約定依原告向區分所有人催收完成達百分之85，被告
    即應依約給付服務費，惟原告94年3月份已向百分之85之區
    分所有權人完成催收之告知，被告應給付原告之服務費卻短
    付新台幣（下同）87,045元，不得已提起本件訴訟，請求被
    告給付系爭款項及自起訴狀繕本送達翌日起至清償日止之按
    週年百分之5計算之利息。
二、被告就原告所提出之委託服務契約之真正、約定報酬即服務
    費約定文字，均無爭執，惟以兩造所約定所謂「催收完成達
    百分之85」，乃指實際達成催收金額而言，非原告只要完成
    形式上之催繳程序即得可請求服務費，依該月份原告催收區
    分所有權人未達百分之85，被告依合約扣除，並未短付為抗
    辯。
三、本件訴訟經爭點整理程序後，兩造同意本件之爭點僅在於：
    兩造約定之所謂「催收完成達百分之85」，其債之本旨究指
    乃，抑或完成形式上之催繳程序即屬之，抑或指實際達成催
    收金額，作為本院判斷本件訴訟勝負之唯一爭點。
四、按解釋意思表示，應探求當事人之真意，不得拘泥於所用之
    辭句，民法第98條訂有明文；又按解釋私人之契約應在通觀
    全文，並斟酌立約當時之情形，以期不失立約人之真意（參
    見最高法院92年度台上字第1583號判決）；且解釋契約，法
    無特別情事，應以交易上應有之意義而為解釋，如以與交易
    慣行不同之意思為解釋時，限於對話人知其情事或可得而知
    ，否則仍不能逸出交易慣行的意義。解釋意思表示端在探求
    表意人為意思表示之目的性及法律行為之和諧性，解釋契約
    尤須斟酌交易上之習慣及經濟目的，依誠信原則而為之。關
    於法律行為之解釋方法，應以當事人所欲達到之目的、習慣
    、任意法規及誠信原則為標準，合理解釋之，其中應將目的
    列為最先，習慣次之，任意法規又次之，誠信原則始終介於
    其間以修正或補足之（參見最高法院88年度台上字第1671號
    判決）。本件被告係為「台北九如社區」之維護管理而由該
    社區住戶組織成立者，僅按時向各住戶收取各項管理費（包
    括有車住戶之停車管理費）清潔維護費，及水電費等，以支
    付管理人員之薪津、水電費、停車（場）升降梯維護費等為
    目的，被告既委託原告就台北九如社區綜合管理，則被告支
    付原告服務費之金錢來源，全賴原告向區分所有權人催收而
    來之管理費支應，若如原告之主張只要其完成形式上之催繳
    程序即屬之，有違常理，再參酌兩造之契約第二條 (二) 中
    有「惟須視甲方（即被告）收繳費用是否足敷社區支出費用
    而決定付款期間」，顯見催收結果對兩造契約履行有其重要
    性觀之。因此兩造雖就約定「催收完成達百分之85」未進一
    步有明確約定而有本件紛爭，但以被告抗辯之「指實際達成
    催收金額」，始為合理之解釋。
五、綜上所述，本件原告之請求應認為無理由，應予駁回。
六、結論：本件原告之訴為無理由，依民事訴訟法第436條之23
    、第436條第2項、第385條第1項前段、第78條、第436條之
    19，判決如主文。
中　　華　　民　　國　　94　　年　　9 　　月　21 　　日
　              　基隆簡易庭法　官　李木貴
以上正本係照原本作成。
對於本件判決如有不服，應於收受送達後20日內向本院提出上訴
書狀，上訴於本院合議庭，並按他造當事人之人數附具繕本。
當事人之上訴，非以判決違背法令為理由不得為之，上訴狀應記
載上訴理由，表明下列各款事項：
(一)原判決所違背之法令及其具體內容。
(二)依訴訟資料可認為原判決有違背法令之具體事實。
中　　華　　民　　國　　94　　年　　9 　　月　　21　　日
                            書記官　周俊群
